臺灣高等法院民事判決
109年度消上字第18號
上  訴  人  陳中宇  
訴訟代理人  陳貴德律師
上  訴  人  極強股份有限公司
法定代理人  張坤銘  
上  訴  人  簡長稜  
共      同
訴訟代理人  陳岳瑜律師                      
複  代理人  丁嘉玲律師

上列當事人間請求損害賠償等事件，兩造對於中華民國109年6月
30日臺灣桃園地方法院107年度消字第3號第一審判決，各自提起
上訴，本院於111年1月12日言詞辯論終結，判決如下：
    主      文
原判決關於命極強股份有限公司及簡長稜給付部分，暨該假執行
之宣告與訴訟費用（除確定部分外）之裁判均廢棄。
上開廢棄部分，陳中宇在第一審之訴及假執行之聲請均駁回。
陳中宇之上訴駁回。
第一審（除確定部分外）及第二審訴訟費用，由陳中宇負擔。
    事實及理由
一、上訴人陳中宇主張：上訴人極強股份有限公司（下稱極強公
    司）從事競技及休閒體育場館業，在桃園市○○區○○路0段000
    號地下1樓設有「○○○○中心○○店」（下稱系爭健身房）對外
    營業。然極強公司在系爭健身房內設置之Smith機（下稱系
    爭Smith機），未附有中文標示及說明書暨若不當使用可能
    產生危險之警告標示，且未提供明亮健身空間及合格教練在
    旁協助，難謂已提供符合當時科技及專業水準可合理期待安
    全性之服務，致伊於民國106年5月11日下午3時45分許，在
    系爭健身房使用系爭Smith機時，認已將推舉槓鈴置於掛鉤
    上，惟於鬆手後該槓鈴卻掉落砸向伊背部（下稱系爭事故）
    ，致伊受有脊椎外傷併胸椎第12節壓迫性骨折、第11、12節
    胸椎錯位及左側第12肋骨骨折等傷害（下稱系爭傷害），伊
    因而支出醫療相關費用新臺幣（下同）44萬6033元、看護費
    用34萬4000元，並受有不能工作之薪資損失46萬9775元、勞
    動能力減損337萬6444元等損害，及相當精神上痛苦（主張
    精神慰撫金80萬元），極強公司自應負消費者保護法（下稱
    消保法）及侵權行為之損害賠償責任，而簡長稜係極強公司
    董事兼系爭健身房店長，依公司法第8條第1項規定，為極強
    公司負責人，亦應連帶負責；極強公司並應給付損害額1倍
    之懲罰性賠償金。爰以極強公司及簡長稜應就系爭事故負40
    %之過失責任計算，依消保法第7條第3項、第51條但書、民
    法第184條第2項、第193條第1項、第195條第1項、第188條
    第1項、公司法第23條第2項等規定，求為命極強公司及簡長
    稜應連帶給付217萬4500元，及極強公司應給付217萬4500元
    ，暨均自訴狀繕本送達翌日即107年8月23日起算法定遲延利
    息之判決（原審判命極強公司及簡長稜應連帶給付陳中宇81
    萬1666元本息、極強公司應給付陳中宇73萬1666元本息，並
    駁回陳中宇其餘之訴。兩造各就其敗訴部分，分別提起上訴
    。未繫屬本院部分，不予贅述）。並於本院上訴聲明：㈠原
    判決駁回陳中宇後開第㈡、㈢項之訴部分廢棄。㈡極強公司及
    簡長稜應再連帶給付陳中宇136萬2834元，及自107年8月23
    日起至清償日止按週年利率5%計算之利息。㈢極強公司應再
    給付陳中宇144萬2834元，及自107年8月23日起至清償日止
    按週年利率5%計算之利息。㈣願供擔保請准宣告假執行。另
    於本院答辯聲明：極強公司及簡長稜之上訴駁回。
二、極強公司及簡長稜則以：系爭事故係因陳中宇在系爭健身房
    使用系爭Smith機前，未先確認安全卡榫位置，且未檢查槓
    鈴重量，即逕自舉起超過自身得負荷之槓鈴，而以非合理期
    待及通常使用方法操作系爭器材所致，與伊等提供之器材及
    服務無相當因果關係。又系爭健身房會提供新加入會員2堂
    健身器材使用教學課程，且會告知健身房內分為一般機器訓
    練區及進階之自由訓練區，而自由訓練區之器材於使用時需
    詢問現場教練使用方式；館內並標示如會員不熟悉器材，使
    用前務必與現場教練確認使用方法；另於各項健身器材旁亦
    標示警語及圖示說明，已提供合理期待之安全性服務。而陳
    中宇非新進會員，其使用系爭健身房之器材頻率甚高，以往
    均自行使用，其早已知悉系爭Smith機之使用方式。是陳中
    宇請求伊等負連帶害賠償責任，及極強公司給付1倍之懲罰
    性賠償金，即均屬無據等語，資為抗辯。並於本院上訴聲明
    ：㈠如主文第1、2項所示；㈡如受不利判決，願供擔保請准宣
    告免為假執行。另於本院答辯聲明：如主文第3項所示。 
三、查，㈠極強公司係從事競技及休閒體育場館業之經營者，系
    爭健身房係其所設分店之一，提供店內運動器材設備等服務
    供消費者消費使用，簡長稜為極強公司董事及系爭健身房店
    長；陳中宇於105年5月25日加入系爭健身房成為會員（見原
    審卷一第15至17、20至22頁）；㈡陳中宇於106年5月11日下
    午4時30分許在系爭健身房內使用系爭smith機時，因未將槓
    鈴掛妥在掛鉤上且未使用安全卡榫即鬆手，該槓鈴因而下墜
    壓到其頸背部，其因而受有系爭傷害（見原審卷一第36至38
    頁）；㈢於系爭事故發生時，陳中宇非首次使用系爭smith機
    ，該設備旁設有使用說明圖示及英文說明，無中文說明（見
    原審卷一第34、73至74頁）等情，有極強公司商工登記公示
    資料、陳中宇會員入會確認書、敏盛綜合醫院診斷證明書、
    系爭smith機照片在卷可參，且為兩造所不爭執（見本院卷
    第269至272頁），堪信為真。
四、本件應審究者為㈠陳中宇依消保法第7條第3項、民法第184條
    第2項、第193條第1項、第195條第1項、第188條第1項及公
    司法第23條第2項等規定，請求極強公司及簡長稜就其因系
    爭事故所受損害負連帶賠償責任；及依消保法第51條規定，
    請求極強公司給付1倍懲罰性賠償金，有無理由？ ㈡承上，
    若有理由，則陳中宇請求之各項金額，是否有理？茲分述如
    下：
㈠、陳中宇依消保法第7條第3項、民法第184條第2項、第193條第
    1項、第195條第1項、第188條第1項及公司法第23條第2項等
    規定，請求極強公司及簡長稜就其因系爭事故所受損害負連
    帶賠償責任；及依消保法第51條規定，請求極強公司給付1
    倍懲罰性賠償金，有無理由？
　  ⒈按違反保護他人之法律，致生損害於他人者，負賠償責任
      。從事設計、生產、製造商品或提供服務之企業經營者，
      於提供商品流通進入市場，或提供服務時，應確保該商品
      或服務，符合當時科技或專業水準可合理期待之安全性。
      商品或服務具有危害消費者生命、身體、健康、財產之可
      能者，應於明顯處為警告標示及緊急處理危險之方法。企
      業經營者違反前2項規定，致生損害於消費者或第三人時
      ，應負連帶賠償責任。企業經營者應依商品標示法等法令
      為商品或服務之標示。輸入之商品或服務，應附中文標示
      及說明書，其內容不得較原產地之標示及說明書簡略。輸
      入之商品或服務在原產地附有警告標示者，準用前項之規
      定。為民法第184條第2項、消保法第7條第1項、第2項、
      第3項本文及第24條所分別明定。次按業者應於營業時間
      內，提供下列服務內容：㈠合格可供正常使用之運動器材
      設備。㈡各種設備使用方法之說明。㈢各種設備於明顯處所
      張貼不當使用可能產生危險之警告標示及緊急處理危險方
      法之說明。㈣具有合法證照或專業資歷之教練或指導員，
      及其提供指導之課程。則為系爭事故發生時、行政院體育
      委員會依同法第17條第1項訂定發布之健身中心定型化契
      約應記載事項（下稱健身中心契約應記載事項）第5項第1
      款所明定。然損害賠償之債，以有損害之發生及有責任原
      因之事實，並二者之間，有相當因果關係為成立要件。故
      原告所主張損害賠償之債，如不合於此項成立要件者，即
      難謂有損害賠償請求權存在（最高法院48年台上字第481
      號判例意旨參照）。
　  ⒉查系爭事故發生時之狀況，經本院當庭勘驗極強公司所提
      出之系爭健身房錄影檔案結果：1.影片畫面為黑白，係在
      一健身房內，畫面中有許多健身器材，且有約將近10人正
      在使用健身器材或坐在旁邊休息觀看。2.系爭smith機位
      在畫面遠端左側，鏡頭係拍攝其側邊，一開始陳中宇從畫
      面中間遠端處走向系爭smith機，其尚與左側之人交談及
      比劃手勢（1至2秒）。3.陳中宇站在系爭smith機前，面
      向系爭smith機，雙手舉起搭握槓鈴，身體靠近槓鈴，維
      持此姿勢約5秒鐘（3至7秒）。4.陳中宇身體往後退一步
      ，雙手仍搭握槓鈴，頭頸轉一圈，狀似準備開始使用系爭
      smith機，並維持此姿勢約7秒鐘（8至14秒）。5.陳中宇
      彎下身體鑽入系爭smith機槓鈴下方，但雙手仍握著槓鈴
      ，並屈膝讓肩部位在槓鈴下方，維持此姿勢約10秒鐘（15
      至23秒，其中19至22秒時，有一男性走到系爭smith機左
      側恰擋住陳中宇，但其稍後退開時，陳中宇姿勢仍同）。
      6.陳中宇開始往上挺立舉起槓鈴，但隨即坐倒在地，其肩
      上槓鈴亦隨之下落至其身上（24至26秒）。7.陳中宇後方
      有一男性見狀，隨即彎腰伸手欲攙扶陳中宇，而畫面中間
      遠端有另一男性見狀，亦隨即快步趨前欲幫忙扶持（27至
      29秒）。8.（應係前來幫忙之人將槓鈴扶起）陳中宇隨即
      整個人往後側躺在地上，嗣有另一男性從畫面右側趨前觀
      看（30至37秒）等情，有卷附本院勘驗筆錄可參（見本院
      卷第268至269頁）。根據上開錄影畫面勘驗結果及該錄影
      畫面之擷取照片（見原審卷二第119頁），可知，系爭事
      故發生當時，系爭健身房並無陳中宇所稱未提供明亮健身
      空間或燈光微弱之情。
　  ⒊又上開錄影檔案經原審當庭勘驗後，兩造對系爭事故發生
      當時有教練鍾承賜在場一節，亦不爭執（見原審卷二第64
      至65、119、127頁、本院卷第270頁）。而鍾承賜當時係
      受僱於極強公司而在系爭健身房擔任健身教練一節，亦據
      其於偵查中證述在卷（見臺灣桃園地方檢察署107年度調
      偵字第1442號卷《下稱調偵卷》第23頁）。足見系爭事故發
      生時，現場並非無系爭健身房之教練可供諮詢健身設備使
      用方式等事項。陳中宇雖主張依健身中心契約應記載事項
      第5項第1款規定，健身房業者應於營業時間提供具有合法
      證照或專業資歷之教練或指導員云云。然此規定應僅指現
      場應備有教練或指導員可供諮詢，非對所有會員或使用者
      之任何使用健身器材舉動，均應主動指導或注意有無正確
      操作設備而隨時提供糾錯服務。而參諸陳中宇之會員合約
      書與會員規章及入會須知（見原審卷一第21至22、64至65
      頁），亦可知，其僅係支付極強公司會費而在一定期間得
      使用系爭健身房之器材設備，非在使用系爭健身房器材時
      尚享有私人教練或指導員之服務；陳中宇於偵查中亦自陳
      ：系爭健身房係提供場地及器材，要轉專人或教練需額外
      付費等語（見臺灣桃園地方檢察署107年度偵字第2969號
      卷《下稱偵字卷》第15頁）。則系爭事故發生時，系爭健身
      房既有健身教練鍾承賜在場可供諮詢，且參前揭錄影畫面
      勘驗結果，陳中宇係逕自使用系爭smith機，未向他人詢
      問操作方式或四週張望有無教練在場而示意諮詢。則縱陳
      中宇因使用系爭smith機受傷，亦無從以當時有無現場教
      練主動提供即時操作指導之事由，歸咎於系爭健身房之經
      營者極強公司或店長簡長稜。
　  ⒋而根據系爭Smith機旁設有使用說明圖示及英文說明，可知
      ，在使用該器材前，應先調整安全卡榫高度，以避免當舉
      起槓鈴卻無法負荷或未將槓鈴閂上掛勾銷時槓鈴直接墜落
      之危險，並應調整槓鈴重量，而使用該器材結束時，則應
      將槓鈴掛勾確實閂上掛勾銷以避免墜落導致使用者受傷（
      見原審卷一第73至74頁）。又據證人鍾承賜於偵查中所證
      述：當時陳中宇所舉槓鈴重量為140公斤等語，及證人即
      當日同在現場運動之陳中宇友人林裕達於偵查中亦證述：
      當時伊與陳中宇舉重140公斤已經操作2、3個回合等語（
      均見臺灣桃園地方檢察署107年度調偵續字第29號卷《下稱
      調偵續卷》第19頁背面），則衡諸常情，使用此槓鈴重量
      達140公斤之系爭Smith機時，自應先行注意預防受傷之措
      施。然參上開系爭健身房錄影檔案結果，陳中宇在系爭事
      故時之使用系爭smith機，未向任何人詢問操作方式，或
      四週張望有無教練在場而示意諮詢，亦無觀看系爭Smith
      機旁之使用說明圖示及英文說明，或查找系爭Smith機是
      否附有中文標示及說明書或警告標示，且未有調整系爭Sm
      ith機安全卡榫高度及槓鈴重量之舉動，其於偵查中甚至
      尚以為所舉槓鈴重量是130公斤（見偵字卷第14頁背面）
      ，即在僅約20秒內（自其走向系爭smith機雙手舉起搭握
      槓鈴時起至其挺立舉起槓鈴而隨即坐倒在地），逕自使用
      系爭Smith機而遭遇系爭事故受傷。可知，陳中宇所以遭
      墜落槓鈴壓傷，係因其在使用系爭Smith機前，未先調整
      安全卡榫高度及槓鈴重量，且使用結束時，亦未將槓鈴掛
      勾確實閂上掛勾銷所致。　　　
　  ⒌陳中宇雖主張系爭smith機未附有中文標示及說明書暨警告
      標示等，難謂已提供合理可期待安全性之服務云云。而系
      爭Smith機旁設有使用說明圖示及英文說明，但無中文說
      明一節，為兩造所不爭執，業如前述（見原審卷一第34、
      73至74頁）。然查，陳中宇於105年5至12月及106年2至5
      月期間，各月至系爭健身房簽到次數，依序為5次、17次
      、17次、10次、6次、4次、4次、5次、2次、4次、6次及3
      次（不含系爭事故當日），有簽到紀錄在卷可稽（見調偵
      卷第16至18頁），即使扣除同1日多次簽到次數，其前往
      系爭健身房運動頻率仍屬可觀。又陳中宇自陳其前後約使
      用系爭Smith機5次等語（見原審卷一第108至109、116至1
      17頁）；證人林裕達於偵查中亦證述：陳中宇之前有使用
      過系爭Smith機，未曾因此受傷；當天陳中宇已重複操作3
      個回合，每一回合5下，沒有詢問現場人員或教練如何操
      作，因系爭Smith機伊等已操作很多次等語（見調偵續卷
      第18至19頁）。參之上揭錄影畫面勘驗結果，陳中宇於系
      爭事故發生前，除逕自使用系爭smith機而未向任何人詢
      問或環顧週遭有無教練在場示意諮詢外，亦無觀看系爭Sm
      ith機旁之使用說明圖示及英文說明或查找其他標示之舉
      動。可見，陳中宇就系爭Smith機已因多次操作而甚為熟
      悉，因而既未詢問在場教練，亦未再閱覽相關說明及圖示
      而確認使用方式，即逕自使用。則其在上開使用過程中發
      生系爭事故，顯非因系爭Smith機未附有中文標示及說明
      書暨相關警告標示所致，即陳中宇發生系爭事故暨因此所
      受傷害，與系爭smith機是否附有中文標示及說明書暨相
      關警告標示顯無相當因果關係。
　  ⒍更何況，陳中宇係於105年5月25日加入系爭健身房成為會
      員，此參上開會員合約書足知，且除其頻繁前往系爭健身
      房運動，業如前述外，極強公司及簡長稜主張系爭健身房
      尚提供新加入會員健身器材使用教學課程2堂，而證人林
      裕達於偵查中亦證述：加入會員時系爭健身房有提供2堂
      課給伊上，系爭健身房係詢問伊健身需求為何，並提供建
      議，且指導如何施力及運動姿勢，系爭健身房會依據伊等
      想訓練部分需要用到的器材，由教練先示範給伊等看等語
      （見調偵續卷第18至19頁），核與證人鍾承賜於偵查中之
      證詞一致（見調偵續卷第18頁）。足見，系爭健身房於包
      括陳中宇等會員加入時，均已先行徵詢健身需求，並提供
      建議，且針對個別會員需求，示範相關運動器材之操作方
      式。此亦核與前述陳中宇多次自行使用系爭Smith機，於
      系爭事故發生時並未諮詢他人及閱覽相關說明及圖示即逕
      自操作之情相符，益證陳中宇在系爭事故發生時，係知悉
      系爭Smith機之正確使用方式。則在陳中宇已知系爭smith
      機操作方式且已多次使用均未發生任何事故前提下，如其
      在使用系爭Smith機前，有先調整安全卡榫高度及槓鈴重
      量，且在使用結束時，有將槓鈴掛勾確實閂上掛勾銷，即
      不致發生系爭事故。從而，系爭smith機是否附有中文標
      示及說明書暨警告標示等，就本件客觀情事觀之，依吾人
      智識經驗判斷，通常不致有發生同樣損害結果之可能，自
      難謂此等情事與陳中宇因系爭事故所受損害間，具有相當
      因果關係。
　  ⒎陳中宇雖又主張依前揭錄影畫面，無法看出系爭smith機有
      無安全卡榫云云。然前揭錄影畫面內容，係因影像呈現黑
      白，且解析度不高，系爭smith機在鏡頭遠端，及畫面中
      有其他人員動作等因素，而無法看清楚系爭smith機之全
      貌，此據本院當庭勘驗上揭錄影檔案足知（見本院卷第24
      2至243頁）。其次，陳中宇在原審並未主張系爭Smith機
      有欠缺安全卡榫等未能供正常使用之故障或瑕疵，其甚至
      自行採證而提供系爭smith機之安全卡榫照片供參（見原
      審卷一第4、14、35頁、卷二第37頁）。況陳中宇在偵查
      中亦坦言系爭smith機係有安全卡榫等語（見偵字卷第62
      頁背面）。可見，陳中宇就系爭Smith機是否具備安全卡
      榫之爭執，並非可採。
　  ⒏系爭事故發生當時，系爭健身房並無陳中宇所稱未提供明
      亮健身空間或燈光微弱之情，且有健身教練鍾承賜在場可
      供諮詢，系爭smith機亦無欠缺安全卡榫等未能供正常使
      用之故障或瑕疵；而陳中宇使用系爭smith機之所以發生
      系爭事故，係因其在使用系爭Smith機前未先調整安全卡
      榫高度及槓鈴重量，且使用結束時亦未將槓鈴掛勾確實閂
      上掛勾銷所致，與系爭smith機是否附有中文標示及說明
      書暨警告標示等無相當因果關係，均如前述。則系爭事故
      及陳中宇因此所受損害，即非因陳中宇所主張之極強公司
      及簡長稜是否違反消保法第7條第1項、第2項及第24條及
      健身中心契約應記載事項第5項第1款等規定所致，乃陳中
      宇依消保法第7條第3項、第51條但書、民法第184條第2項
      、第193條第1項、第195條第1項、第188條第1項及公司法
      第23條第2項等規定，請求極強公司及簡長稜就其因系爭
      事故所受損害負連帶賠償責任，及請求極強公司給付1倍
      懲罰性賠償金，即均屬無據。　　
㈡、陳中宇主張之各項請求權暨均屬無據，則其各項請求，即無
    論述之必要。　
五、從而，陳中宇依消保法第7條第3項、第51條但書、民法第18
    4條第2項、第193條第1項、第195條第1項、第188條第1項及
    公司法第23條第2項等規定，請求極強公司及簡長稜就其因
    系爭事故所受損害負連帶賠償責任，及請求極強公司給付1
    倍懲罰性賠償金，均屬無據，不應准許。原審判命極強公司
    及簡長稜應連帶給付陳中宇81萬1666元、極強公司應給付陳
    中宇73萬1666元，及均自107年8月23日起至清償日止之法定
    遲延利息，並為假執行之宣告，自有未洽；極強公司及簡長
    稜上訴意旨指謫原判決此部分為不當，求予廢棄改判，為有
    理由。爰由本院將原判決此部分予以廢棄，並改判如主文第
    2項。至原審為陳中宇敗訴之判決部分，理由雖與本院容有
    不同，但結論並無二致，仍應予維持，陳中宇以前詞指謫原
    判決此部分不當，求予廢棄改判，為無理由，應駁回陳中宇
    之上訴。
六、本件事證已臻明確，兩造其餘攻擊防禦方法及所提證據，經
    本院斟酌後，認為均不足以影響本判決之結果，而無逐一論
    駁之必要，併此敘明。
七、據上論結，本件極強公司及簡長稜之上訴為有理由；陳中宇
    之上訴為無理由。爰判決如主文。
中　　華　　民　　國　　111 　年　　2 　　月　　16　　日
                    民事第九庭
                        審判長法  官  楊絮雲
                              法  官  郭顏毓
                              法  官  陳賢德
正本係照原本作成。
陳中宇部分如不服本判決，應於收受送達後20日內向本院提出上
訴書狀，其未表明上訴理由者，應於提出上訴後20日內向本院補
提理由書狀（均須按他造當事人之人數附繕本）上訴時應提出委
任律師或具有律師資格之人之委任狀；委任有律師資格者，另應
附具律師資格證書及釋明委任人與受任人有民事訴訟法第466 條
之1第1項但書或第2項所定關係之釋明文書影本。如委任律師提
起上訴者，應一併繳納上訴審裁判費。
中　　華　　民　　國　　111 　年　　2 　　月　　16　　日
 　　　　　　　　　　　　     書記官  張佳樺